# 处置超额亏损子公司合并报表的问题请教

提问人：kj20200202 时间：2020-02-17 14:14:35
陈版好，我们 2015 年支付 50 万元收购一家子公司，全资控股，子公司每年都在亏损，截止 2020 年 1 月份累计亏损 250万，其中 2020 年 1 月份亏损 10 万，鉴于目前的情况，总公司计划注销这家子公司，截止 2020 年 1 月底子公司净资产-200 万，如果注销的话，（ 1 ）从合并报表层面面处置收益是：0-（-200）=200万，母公司单体的处置长投的投资收益是-50万。合并抵消分录需要冲回以前年度的投资收益：借：投资收益-250万 贷：年初未分配利润-240万，期末未分配利润-10万。可是转回投资收益后，会直接在当期合并利润表上体现，导致当期合并利润表净利润增长 200万，这个对吗，我总觉的公司注销后，以前年度子公司的净利都反映在以前年度的合并报表里了，现在以投资收益的方式全部转回直接调增当期合并净利不合理呢，从合并报表角度处置子公司资产负债表不能合并，这样做从报表平衡的角度可以理解，可是从业务实质角度总觉得不合理。（ 2 ）母子公司还涉及往来款，之前有母公司代子公司支付的款项 100 万，注销后从合并报表层面不能再做抵消，子公司没有偿还能力，母公司应收直接做坏账处理，子公司应付是做营业外收入处理吗，然后按注销流程处理就可以吗。

回答人：chenyiwei
1 、合并报表中将子公司的超额亏损在子公司处置或注销当年度转入投资收益是合理的，虽然可能影响较大，但不能为了人为的利润平滑而将其直接转入权益。
2 、子公司的应付无需再支付，应转入资本公积（母公司单户报表层面相应将应收款项的账面价值转入对该子公司的投资成本），然后再按照子公司注销进行会计处理。

提问人：kj20200202 时间：2020-02-18 12:18:03
陈老师，还要再问一下，（ 1 ）如何界定母公司对子公司的应收款项是否属于“其他实质上构成对被投资单位净投资的长期权益，通常是指长期应收项目。界定标准是只要企业对被投资单位的长期债权，该债权没有明确的清收计划、且在可预见的未来期间不准备收回的，实质上构成对被投资单位的净投资”，是这样界定吗，这样的界定感觉比较主观。我们母公司除了为子公司代付的其他应收款项外，还有正常业务往来的应收账款，只要符合上述条件就都可以转作投资成本处理，从而确认母公司处置投资收益？（ 2 ）子公司应付款项如果转资本公积的话，相当于增加了子公司的所有者权益金额，子公司所有者权益变为-200万+100万=-100万，那合并层面的处置收益金额就由之前的 200 万，变为 100 万了，是这样吗，谢谢陈老师！

回答人：chenyiwei
1 、是这样界定； 2 、可以这样理解。